【裁判字號】    90,上訴,828
【裁判日期】    900424
【裁判案由】    妨害自由等
【裁判全文】
臺灣高等法院高雄分院刑事判決          九十年度上訴字第八二八號
    上訴人
    即被告  乙○○
右上訴人因妨害自由等案件，不服臺灣高雄地方法院八十九年度訴字第二一七三號中
華民國九十年四月二十四日第一審判決（起訴案號：臺灣高雄地方法院檢察署八十九
年度偵字第二０四四號），提起上訴，本院判決如左：
      主      文
上訴駁回。
      事實及理由
一、本案經本院審理結果，認第一審判決認事用法及量刑均無不當，應予維持，並引
    用第一審判決書記載之事實、證據及理由（如附件）。
二、被告就持陳玉甲交付其保管中之提款卡一張前往自動櫃員機詐領陳玉甲存款二千
    元之事實，雖辯稱是陳玉甲告訴其密碼，陳玉甲同意其領取云云，然查前開事實
    ，已經告訴人陳玉甲指訴綦詳，並稱：「因為在還沒有破裂之前，他知道我的密
    碼。」等語，而八十九年一月十日雙方既已感情破裂，且被告亦對告訴人私行拘
    禁、傷害等行為，衡以常情，告訴人豈會同意被告領款，且被告於原審審理中亦
    不否認未經告訴人同意即自行前往提款等情，被告所辯，顯係卸責之詞，不足採
    信。
三、另按修正前刑法第四十一條易科罰金之折算標準，已經總統於九十年一月十日公
    布為現行刑法第四十一條第一項，並於同年月十二日生效，將原「犯最重本刑為
    三年以下有期徒刑以下之刑之罪，而受六個月以下有期徒刑或拘役之宣告」得易
    科罰金之規定，提高為「犯最重本刑為五年以下有期徒刑以下之刑之罪，而受六
    個月以下有期徒刑或拘役之宣告」，均得易科罰金。被告行為後法律有變更，且
    變更後之法律較有利於被告，依刑法第二條第一項前段之規定，應適用修正後刑
    法第四十一條第一項之規定，併予敘甲。
四、原審審酌被告犯罪之一切情狀，量處誹謗部分有期徒刑三月，剝奪他人行動自由
    部分有期徒刑五月，違法由自動付款設備取得他人之物部分有期徒刑三月，並定
    其應執行刑為有期徒刑十月，以及均諭知易科罰金之折算標準為「如易科罰金，
    以三百元折算一日」，認事用法，核無不合，量刑亦屬妥適，被告上訴意旨，以
    原審量刑過重或否認犯罪，指摘原判決不當，為無理由，應予駁回。
五、就上開刑法第四十一條易科罰金之折算標準已經修正為刑法第四十一條第一項之
    規定部分，原判決漏未敘甲，及比較適用修正後之法律，尚有疏漏，惟不影響於
    事實之認定，此部分爰予補正。
據上論斷，應依刑事訴訟法第三百六十八條、第三百七十三條，判決如主文。
本案經檢察官陳國全到庭執行職務。
中    華    民    國         九十       年      七      月     十八     日
                              臺灣高等法院高雄分院刑事第九庭
                                  審判長法官  張甲松
                                        法官  陳吉雄
                                        法官  任森銓
右正本證甲與原本無異。
妨害自由部分如不服本判決，應於判決送達後十日內向本院提出上訴狀，其未述理
由者並應於提出上訴狀後十日內向本院補提理由書（應附繕本)。
其他部分不得上訴。
                                      書記官  張文斌
中    華    民    國         九十       年      七      月     二十     日
附錄：本判決論罪科刑法條：
刑法第三百十條第二項
散布文字、圖畫犯前項之罪者，處二年以下有期徒刑、拘役或一千元以下罰金。
刑法第三百零二條第一項
私行拘禁或以其他非法方法，剝奪人之行動自由者，處五年以下有期徒刑、拘役或三
百元以下罰金。
刑法第三百三十九條之二第一項
意圖為自己或第三人不法之所有，以不正方法由自動付款設備取得他人之物者，處三
年以下有期徒刑、拘役或一萬元以下罰金。
刑法第二百七十七條第一項
傷害人之身體或健康者，處三年以下有期徒刑，拘役或一千元以下罰金。
                                                                      Ｈ
附件
臺灣高雄地方法院刑事判決                        八十九年度訴字第二一七三號
    公  訴  人  臺灣高雄地方法院檢察署檢察官
    被      告  乙○○  男  二十四歲（民國○○○年○月○○○日生）
                        身分證統一編號：Ｚ000000000號
                        住台南縣新化鎮○○路一九九號
                        居高雄市○鎮區○○路六一二號
右列被告因妨害自由等案件，經檢察官提起公訴（八十九年度偵字第二０四四號），
本院判決如左：
    主  文
乙○○散布文字，傳述足以毀損他人名譽之事，處有期徒刑參月，如易科罰金，以參
佰元折算壹日；又私行拘禁，處有期徒刑伍月，如易科罰金，以參佰元折算壹日；又
意圖為自己不法之所有，以不正方法由自動付款設備取得他人之物，處有期徒刑參月
，如易科罰金，以參佰元折算壹日。應執行有期徒刑拾月，如易科罰金，以參佰元折
算壹日。
    事  實
一、乙○○因不滿其成年女友陳玉甲意欲分手，竟於民國八十八年十二月中旬，意圖
    散佈於眾，在陳玉甲就讀之私立崑山技術學院內（位於台南縣）及陳玉甲位於高
    雄市小港區○○○路一三號之住家附近，接續散佈陳玉甲長子之出生證甲書影本
    （均未扣案），以傳述其未婚生子之事實，毀損陳玉甲之名譽。又乙○○於八十
    九年一月九日下午五時許，在台中市陳玉甲友人住處樓下，為迫使陳玉甲答應婚
    事，竟另行基於私行拘禁而剝奪他人行動自由之妨害自由犯意，強押陳玉甲雇車
    前往同市○○路上「雅典商務旅館」，將其拘禁於房間內而剝奪其行動自由，迄
    翌日（十日）凌晨六時許，乙○○復挾持陳玉甲南下至其位於台南縣新化鎮○○
    路一九九號住處繼續拘禁。在拘禁陳玉甲期間內，乙○○並進而基於同一傷害之
    犯意，接續以掌摑、腳踹，或持折斷磨尖之梳子、煙灰缸等物品（均未扣案）朝
    陳玉甲臉部、頭部、四肢等身體部位割劃、砸打，或手勒頸部等之方式傷害陳玉
    甲之身體，致陳玉甲受有左上臂三處瘀傷分別為一×一公分、一×一公分、二×
    二公分；左前臂五處瘀傷分別為三×二公分、二×一公分、一×一公分、一×一
    公分、一‧五×一‧五公分；右前臂一處瘀傷二×二公分；右手臂一處瘀傷二×
    一公分；臉部七處各約三‧五×二公分；右頭皮血腫五×五公分；右膝瘀傷一處
    二×二公分等之傷害。嗣於同日（十日）晚間八時許，陳玉甲在乙○○送其就醫
    後，乘乙○○不注意之際即自醫院後門逃脫。嗣於八十九年一月十一日，乙○○
    竟另萌為自己不法所有之意圖，持陳玉甲前於八十八年十二月間交付其保管中之
    提款卡一張，前往金融機構所設之自動櫃員機，以輸入密碼之不正方法，使銀行
    誤以為其係本人提款，而任其由自動提款設備詐領陳玉甲之存款新台幣二千元得
    逞。
二、案經被害人陳玉甲訴由臺灣高雄地方法院檢察署檢察官偵查起訴。
    理  由
一、訊據被告乙○○對於右揭事實於偵查及本院審理中均坦承不諱，核與告訴人陳玉
    甲指訴之情節相符，並有「安泰內外骨專科醫院」診斷證甲書及告訴人長子出生
    證甲書影本各一紙附卷可稽。至被告持告訴人之提款卡前往詐領存款之犯行，既
    無證據證甲被告對該提款卡本身具有不法所有之意圖，應認其僅有詐領告訴人存
    款之意，而無另將該提款卡侵占入己之侵占犯行，附此敘甲。綜上所述，本案事
    證甲確，被告之犯行堪以認定。
二、按刑法第三百零二條第一項及第三百零四條第一項之罪，其所保護之法益均為被
    害人之自由，而私行拘禁，即不外以強暴、脅迫為手段，其罪質本屬相同，惟第
    三百零二條第一項之法定刑，既較第三百零四條第一項為重，則以私行拘禁之方
    法妨害人自由，縱其目的使人行無義務之事，或妨害人行使權利，仍應逕依第三
    百零二條第一項論罪，並無適用第三百零四條第一項之餘地（參照最高法院二十
    九年度上字第三七五七號判例）。故核被告所為，係犯刑法第三百十條第二項加
    重誹謗罪，第三百零二條第一項剝奪他人行動自由罪，同法第二百七十七條第一
    項之傷害罪，同法第三百三十九條之二第一項之違法由自動付款設備取得他人之
    物罪。被告以一誹謗之犯意，分別在告訴人就讀之學校內及住家附近散佈傳述足
    以毀損告訴人名譽之文字，係屬接續犯，應僅成立一個加重誹謗罪。又被告以一
    傷害之犯意，在拘禁告訴人之期間內接續傷害告訴人，亦應論以一傷害罪。其所
    犯剝奪他人行動自由與傷害二罪之間，有方法、結果之牽連關係，應依刑法第五
    十五條之規定，從一重之剝奪他人行動自由罪處斷。而被告所犯上開加重誹謗罪
    、剝奪人之行動自由罪及違法由自動付款設備取得他人之物罪各罪間，乃犯意個
    別，罪名互異，應予分論併罰。公訴意旨認被告係涉犯刑法第三百零二條第一項
    剝奪他人行動自由罪與第三百零四條第二項、第一項之強制未遂罪，並請求將該
    二罪論以牽連犯云云，按諸前開說甲，容有未洽，附此敘甲。爰審酌被告本案犯
    行對告訴人之身體及心裡均造成極大之損害，惡性非輕，惟犯罪後自始坦承犯行
    ，態度尚稱良好，又前無犯罪前科，有台灣高雄地方法院檢察署刑案資料查註紀
    錄表、本院被告院內索引卡紀錄表及台灣高等法院被告全國前案紀錄表各一紙在
    卷可憑，暨參酌其品行、犯罪動機，所詐領告訴人存款之金額非鉅等一切情狀，
    酌量處如主文所示之刑，並均諭知易科罰金之折算標準，復定其應執行之刑及易
    科罰金之折算標準。
據上論斷，應依刑事訴訟法第二百九十九條第一項前段，刑法第三百零二條第一項，
第三百十條第二項，第三百三十九條之二第一項，第二百七十七條第一項，第五十五
條，第四十一條第一項、第二項，第五十一條第五款，罰金罰鍰提高標準條例第一條
前段、第二條，判決如主文。
本案經檢察官張啟祥到庭執行職務。
中      華      民      國    九十    年      四      月      二十四    日
                                  臺灣高雄地方法院刑事第六庭
                                      法  官  周  玉  群
右正本證甲與原本無異。
如不服本判決，應於判決送達後十日內，向本院提出上訴狀。
                                      書記官  黃  英  彥
中      華      民      國    九十    年      四      月      二十四    日
附錄本案論罪科刑法條：
中華民國刑法第三百十條（誹謗罪）：
  意圖散布於眾，而指摘或傳述足以毀損他人名譽之事者，為誹謗罪，處一年以下有
  期徒刑、拘役或五百元以下罰金。
  散布文字、圖畫犯前項之罪者，處二年以下有期徒刑、拘役或一千元以下罰金。
  對於所誹謗之事，能證甲其為真實者，不罰。但涉於私德而與公共利益無關者，不
  在此限。
中華民國刑法第三百零二條第一項（剝奪他人行動自由罪）
  私行拘禁或以其他非法方法，剝奪人之行動自由者，處五年以下有期徒刑、拘役或
  三百元以下罰金。
中華民國刑法第三百三十九條之二（違法由自動付款設備取得他人之物罪）：
  意圖為自己或第三人不法之所有，以不正方法由自動付款設備取得他人之物者，處
  三年以下有期徒刑、拘役或一萬元以下罰金。
  以前項方法得財產上不法之利益或使第三人得之者，亦同。
中華民國刑法第二百七十七條第一項（普通傷害罪）
  傷害人之身體或健康者，處三年以下有期徒刑、拘役或一千元以下罰金。


司法院資訊處製作；財團法人民間司法改革基金會備份。
